# Overzicht R Packages {#sec-packages}

We gebruiken voor Statistiek II verscheidene R packages en functies, waaronder enkele die je in Statistiek I hebt geleerd. De verschillende hoofdstukken van dit boek geven instructies over het gebruik van deze packages voor statistische analyses. Onderstaande tabel geeft een overzicht van de geziene packages/functies, inclusief hun belangrijkste toepassingen en in welke week ze in Statistics II worden geïntroduceerd. De tabel kan per kolom gesorteerd worden en de zoekfunctie kan gebuikt worden om iets specifiek te vinden. De tabel is niet exhaustief. De functie voor het verkrijgen van een gemiddelde \[`mean()`\]) is bijvoorbeeld niet opgenomen, wel de belangrijke/nieuwe functies die in Statistiek II worden geïntroduceerd. "Built-in" betekent dat er geen package geladen hoeft te worden voor de functie. de tabel is beschikbaar in het Engels.

```{r}
#| echo: false
#| warning: false
#| message: false

library(DT)
library(rio)

#data
packages <- import("data/package_table.xlsx")

#data-table
datatable(packages, rownames = F)

```

## Alle packages installeren

Om alle gebruikte packages in één keer te installeren, kun je onderstaande code gebruiken:

```{r}
#| eval: false

package_list <- c("tidyverse", "rio", "summarytools", "DescTools", "skimr",
                  "correlation", "parameters", "performance", "effectsize",
                  "see", "marginaleffects", " bromo", "ggResidpanel", "rms",
                  "car", "modelsummary", "gt", "gtsummary", "kableExtra",
                  "knitr", "rmarkdown","huxtable", "flextable", "lmtest" ,
                  "openintro", "statsr", "tidymodels", "tinytex",
                  "visdat", "patchwork", "ggpubr", "cowplot", "expss",
                  "effsize", "foreign", "haven",
                  "ggstance", "ggrepel", "ggsignif", "naniar", "openxlsx",
                  "sjmisc", "crosstable", "sjlabelled", "psych", "dice",
                  "pwr", "visualize", "infer" , "sandwich", "sjPlot",
                  "scales")

install.packages(package_list)

```

Moest er een probleem optreden bij de installatie van het `marginaleffects` package, probeer dan volgende syntax:

```{r}
#| eval: false 

install.packages("marginaleffects", type="binary")
```
